【裁判字號】    89,易,3252
【裁判日期】    900301
【裁判案由】    贓物等
【裁判全文】
臺灣桃園地方法院刑事判決                        八十九年度易字第三二五二號
    公  訴  人  臺灣桃園地方法院檢察署檢察官
    被      告  丙○○
                乙○○
右列被告等因贓物等案件，經檢察官提起公訴（八十九年度偵字第一八一九０號），
本院判決如左：
    主  文
丙○○意圖為自己不法之所有，而侵占離本人所持有之物，處罰金參仟元，如易服勞
役，以參佰元折算壹日。
乙○○收受贓物，處罰金貳仟元，如易服勞役，以參佰元折算壹日。
    事  實
一、丙○○於民國八十九年三、四月間，在桃園縣八德市○○路其住處附近，拾獲原
    屬甲○○所有，其後遭竊並經他人棄置因而脫離其本人持有之號碼ＳＩＣ－九一
    二號車牌一面，竟意圖為自己不法之所有，將之侵占入己。嗣因其女乙○○之機
    車牌照遭警吊扣，丙○○於同年九月間某日，在其桃園縣八德市○○路一六一巷
    四五號住處，將上開侵占所得之車牌懸掛於乙○○所有原車牌號碼為ＳＥＨ－五
    ０二號機車上，乙○○明知ＳＩＣ－九一二號車牌並非其父丙○○所有，而係丙○○拾獲而侵占之贓物，竟仍予收受並騎乘使用懸掛該贓物車牌之機車。嗣於八
    十九年十一月二十四日二十三時許，乙○○騎乘前揭機車，在桃園市○○路、長
    壽街口，欲發動之際為警查獲，並扣得ＳＩＣ－九一二號車牌一面。
二、案經桃園縣警察局桃園分局報請臺灣桃園地方法院檢察官偵查起訴。
    理  由
一、訊據被告丙○○固坦承於八十九年三、四月間拾獲ＳＩＣ－九一二號車牌，並於
    九月間將之懸掛於被告乙○○前揭機車之事實，惟矢口否認有侵占脫離本人所持
    有之物的犯行，辯稱：伊雖撿到車牌，但是否為侵占不清楚，且原車主有告訴警
    察車牌已報廢，隨便警察處理云云。另訊之被告乙○○固坦承有騎乘該懸掛ＳＩ
    Ｃ－九一二號車牌機車之事實，惟矢口否認有收受贓物之犯行，辯稱：車牌是其
    父懸掛，伊不知車牌有問題，未經常騎乘該車，亦無收受贓物之意云云。惟查：
（一）被告丙○○部分：
  １．號碼ＳＩＣ－九一二號車牌，係證人甲○○於八十四年七月十三日連同機車在
      桃園市○○市○○路十九號前失竊而脫離其持有，嗣機車殘骸雖找回，惟車牌
      仍未尋回，後甲○○始於八十四年十一月十七日至監理機關辦理繳銷該車牌之
      事實，業據證人甲○○於警訊及本院訊問時證述綦詳，且有車籍作業系統－查
      詢認可資料附卷可稽，是上開車牌嗣雖遭不詳姓名者棄置，惟係屬脫離本人所
      持有之物，應無疑義。
  ２．次按機車車牌，為行車之許可證，須由機車所有人向公路監理機關申請登記，
      檢驗合格後始發給之。牌照不須使用時，得向公路監理機關申請繳銷，故即便
      車輛報廢，亦應繳銷車牌。又如車輛失竊時，應檢附警察機關車輛失竊證明單
      並填具異動登記書，向管轄之公路監理機關申辦註銷牌照登記。且失竊註銷牌
      照之車輛，如欲重行申領牌照時，並應繳驗向司法或警察機關領回車輛之證明
      ，註銷時原牌照未繳回者，並應同時追繳，道路交通安全規則第八條、第三十
      二條第二項、第三十三條第三項、第四項分別訂有明文。本案證人甲○○之車
      牌縱經註銷，惟註銷之車牌並非車主可任意棄置之物，本案車牌註銷前，證人
      甲○○顯無拋棄之意；縱經註銷後，車牌之所有權因甲○○向公路監理機關辦
      理註銷，已歸屬公路監理機關所有，公路監理機關且可追繳該車牌，此為眾所
      周知之事實，被告自難諉為不知。而被告於拾獲前開車牌後竟懸掛於其女兒之
      機車供騎乘之用，顯有意圖為自己不法所有之意，足見其前開辯詞，顯無足取
      。
  ３．此外，復有ＳＩＣ－九一二號車牌扣案可稽，被告丙○○之犯行，洵堪認定。
（二）被告乙○○部分：
  １．被告乙○○騎乘懸掛前揭ＳＩＣ－九一二號贓物車牌之機車為警查獲，經移送
      臺灣桃園地方法院檢察署，內勤檢察官訊問其車牌來源時，被告乙○○供稱：
      「我父親『撿到』且掛上去」等語，足見其明知該車牌之來源，係其父所拾獲
      之事實。參以，其於警訊中亦供稱：「因為我原來的車牌於八十八年八月份被
      警方查扣，於是才會懸掛他人的號牌」、「（問：懸掛此號牌你是否知情同意
      ？）是」等語，益證被告乙○○明知上情，且不違背其本意。
  ２．被告丙○○於警訊中供稱：「原因是我女兒的機車號牌因交通違規，遭警方查
      扣，我才將拾獲ＳＩＣ－九一二號車牌掛上去的」、「我女兒知道，．．．有
      經過他同意」等語，核與被告乙○○前開所述相符。嗣被告丙○○雖於本院審
      理中翻稱：乙○○不可能同意，亦未經常騎乘該機車云云，惟查，此除與被告
      乙○○於警、偵訊中所供不符外；再觀之被告乙○○於內勤檢察官訊問「騎掛
      ＳＩＣ－九一二號車牌多久？」，其係答稱：「二個多月」等語，堪認被告丙○○嗣於本審翻異前詞，顯係為迴護被告乙○○，並不足採。
  ３．被告乙○○於本院訊問時供稱：前開機車在車牌被查扣前，均係伊騎乘使用，
      車牌被查扣後伊即未再騎乘等語，則依其所述，其因自身車牌被查扣而未敢再
      騎乘該機車，苟其不知機車已另懸掛別只車牌，何以竟敢再騎乘該機車外出？
      況被告乙○○於檢察官偵訊時供稱：騎掛該ＳＩＣ－九一二號車牌已二個多月
      ，而該段時間，與被告丙○○所述將拾獲車牌懸掛於機車之時間完全相符；再
      參以，被告父女二人既同居一屋，衡諸常情，被告乙○○對於其父懸掛來歷不
      明之車牌焉可能不聞不問？綜上，堪認被告乙○○應知其機車懸掛前揭贓物車
      牌之事實，其辯稱無收受贓物之意云云，並無可採，犯行應堪認定。
二、核被告丙○○所為，係犯刑法三百三十七條之侵占脫離本人所持有之物罪；被告
    乙○○所為，係犯同法第三百四十九條第一項之收受贓物罪。爰審酌被告二人係
    因不黯法律誤罹刑章，渠等犯罪動機僅係緣於一時圖貪方便，及其犯罪之方法、
    手段、和犯罪所生之危害非鉅等一切情狀，各量處如主文所示之刑，並均諭知易
    服勞役之折算標準，以資儆懲。
據上論斷，應依刑事訴訟法第二百九十九條第一項前段，刑法第三百三十七條、第三
百四十九條第一項、第四十二條第二項、罰金罰鍰提高標準條例第一條前段、第二條
，判決如主文。
本案經檢察官周懷廉到庭執行職務。
中      華        民        國      九十    年      三      月    一    日
                                臺灣桃園地方法院刑事第六庭
                                      法  官   林曉芳
右正本證明與原本無異。
如不服本判決，應於判決送達後十日內向本院提出上訴狀( 應附繕本 )，上訴於
臺灣高等法院。
                                      書記官   沈秀珍
中      華        民        國      九十    年      三      月     五   日
附錄本判決論罪科刑之依據法條：
刑法第三百三十七條
意圖為自己或第三人不法之所有，而侵占遺失物、漂流物或其他離本人所持有之物者
，處五百元以下罰金。
刑法第三百四十九條
收受贓物者，處三年以下有期徒刑、拘役或五百元以下罰金。
搬運、寄藏、故買贓物或為牙保者，處五年以下有期徒刑、拘役或科或併科一千元以
下罰金。
因贓物變得之財物，以贓物論。


司法院資訊處製作；財團法人民間司法改革基金會備份。
